---
title: "Directed acyclic graphs (DAG)"
output:
  xaringan::moon_reader:
    lib_dir: libs
    css: ["style/css/uni-ulm.css", "style/css/my-fonts.css"]
    seal: TRUE
    nature:
      highlightStyle: atelier-forest-light
      highlightLanguage: ["r", "yaml", "markdown"]
      slideNumberFormat: "" 
      highlightLines: TRUE
      countIncrementalSlides: false
      ratio: "16:9"
    includes:
      in_header: style/header.html 
#xaringan::inf_mr() #[Start Preview -> Type into console]
---

```{r setup, include=FALSE}
options(htmltools.dir.version = FALSE)
knitr::opts_chunk$set(warning = FALSE, message = FALSE, 
  comment = NA, dpi = 300,
  fig.align = "center", out.width = "70%", cache = FALSE)
library(tidyverse)
library(knitr)
library(xaringan)
library(ggdag)
library(stargazer)

ggplot2::theme_set(theme_minimal())

```

## Einführung

Ein Ansatz um über Kausalität nachzudenken:

--

**Directed Acyclic Graphs (DAGs)**

- Grafische Modelle
- Kausalität fließt immer in eine Richtung und wird durch Pfeile verdeutlicht
- Keine Rückwärtskausalität oder Simultanität abbildbar
- Betrachtet Alternativszenarien
- Do-Calculus im Hintergrund (Fancy Mathe)

.alert[Verwenden wir in dieser Veranstaltung!]

--

DAGs helfen uns insbesondere den zugrunde liegenden Datengenerierungsprozess zu modellieren.

---

## Welche Arten von Zusammenhang gibt es im DAG?

.pull-left-3[

.center[Confounder]

```{r confounding-dag, echo=FALSE, fig.width=4.5, fig.height=3.35, out.width="100%"}
dagify(
  Y ~ X + Z,
  X ~ Z,
  coords = list(x = c(X = 1, Y = 3, Z = 2),
                y = c(X = 1, Y = 1, Z = 2))
) %>% 
  ggplot(aes(x = x, y = y, xend = xend, yend = yend)) +
  geom_dag_edges() +
  geom_dag_point(color = "grey80", size = 17) +
  geom_dag_text(color = "black", size = 5) +
  theme_dag()
```

Hier handelt es sich um einen gemeinsamen Ursprung
]

.pull-middle-3[

.center[Mediator]

```{r mediation-dag, echo=FALSE, fig.width=4.5, fig.height=3.35, out.width="100%"}
dagify(
  Y ~ X + Z,
  Z ~ X,
  coords = list(x = c(X = 1, Y = 3, Z = 2),
                y = c(X = 1, Y = 1, Z = 2))
) %>% 
  ggplot(aes(x = x, y = y, xend = xend, yend = yend)) +
  geom_dag_edges() +
  geom_dag_point(color = "grey80", size = 17) +
  geom_dag_text(color = "black", size = 5) +
  theme_dag()
```

Hier handelt es sich um einen Mittler des Gesamteffekts
]

.pull-right-3[

.center[Collider]

```{r collision-dag, echo=FALSE, fig.width=4.5, fig.height=3.35, out.width="100%"}
dagify(
  Y ~ X,
  Z ~ Y,
  Z ~ X,
  coords = list(x = c(X = 1, Y = 3, Z = 2),
                y = c(X = 1, Y = 1, Z = 2))
) %>% 
  ggplot(aes(x = x, y = y, xend = xend, yend = yend)) +
  geom_dag_edges() +
  geom_dag_point(color = "grey80", size = 17) +
  geom_dag_text(color = "black", size = 5) +
  theme_dag()
```

Hier handelt es sich um Selektion / Endogenität
]

---

## Confounder

.pull-left[

```{r confounding1, echo=FALSE, fig.width=4.5, fig.height=3.35, out.width="100%"}
dagify(
  Y ~ X + Z,
  X ~ Z,
  coords = list(x = c(X = 1, Y = 3, Z = 2),
                y = c(X = 1, Y = 1, Z = 2))
) %>% 
  ggplot(aes(x = x, y = y, xend = xend, yend = yend)) +
  geom_dag_edges() +
  geom_dag_point(color = "grey80", size = 17) +
  geom_dag_text(color = "black", size = 5) +
  theme_dag()
```
]

.pull-right[
.instructions[**X** führt zu **Y**]
  - Dies sehen wir am _kausalen_ Pfad X $\rightarrow$ Y
  
.instructions[**Z** führt dazu, dass sich sowohl **X** als auch **Y** verändern]

.alert[Wir wollen den _kausalen_ Effekt von X auf Y isolieren.]
]

---

## Confounder

.pull-left[

```{r confounding1b, echo=FALSE, fig.width=4.5, fig.height=3.35, out.width="100%"}
dagify(
  Y ~ X + Z,
  X ~ Z,
  coords = list(x = c(X = 1, Y = 3, Z = 2),
                y = c(X = 1, Y = 1, Z = 2))
) %>% 
  ggplot(aes(x = x, y = y, xend = xend, yend = yend)) +
  geom_dag_edges() +
  geom_dag_point(color = "grey80", size = 17) +
  geom_dag_text(color = "black", size = 5) +
  theme_dag()
```
]

.pull-right[
.instructions[**X** führt zu **Y**]
  - Dies sehen wir am _kausalen_ Pfad X $\rightarrow$ Y
  
.instructions[**Z** führt dazu, dass sich sowohl **X** als auch **Y** verändern]

.alert[Wir wollen den _kausalen_ Effekt von X auf Y isolieren.]

  - Wir sprechen hier davon das **Z** ein _confounder_ des kausalen Zusammenhangs zwischen X $\rightarrow$ Y ist
  - Der Confounder ist eine dritte Variable, welche sowohl X, als auch Y beeinflusst
  - Oft lesen Sie auch von der _backdoor_ Variablen **Z**
  - Der _backdoor_ Pfad X $\leftarrow$ Z $\rightarrow$ Y generiert eine Scheinkorrelation zwischen X und Y
  - Eine _backdoor_ offen zu lassen generiert Bias da die Beziehung zwischen X und Y nicht isoliert wurde!
]

---

## Confounder

.pull-left[

```{r confounding2, echo=FALSE, fig.width=4.5, fig.height=3.35, out.width="100%"}
dagify(
  Y ~ X + Z,
  X ~ Z,
  coords = list(x = c(X = 1, Y = 3, Z = 2),
                y = c(X = 1, Y = 1, Z = 2)),
  exposure = "X",
  outcome = "Y",
  labels = c("X" = "Spenden", "Y" = "Gewinnwahrscheinlichkeit",
             "Z" = "Qualität des/der Kandidaten/in")
) %>% 
  tidy_dagitty() %>% 
  node_status() %>% 
  ggplot(aes(x = x, y = y, xend = xend, yend = yend)) +
  geom_dag_edges() +
  geom_dag_point(aes(color = status), size = 15) +
  geom_dag_text(color = "white", size = 5) +
  geom_dag_label_repel(aes(label = label), nudge_y = c(0.25, -0.25, 0.25)) +
  scale_color_manual(values = c("#FF4136", "#0074D9"),
                     na.value = "#7FDBFF") +
  guides(color = FALSE) +
  theme_dag()
```
]

.pull-right[
Pfade zwischen **Spenden** und **Gewinnwahrscheinlichkeit**

Spenden $\rightarrow$ Gewinnwahrscheinlichkeit

Spenden $\leftarrow$ Qualität des/der Kandidaten/in $\rightarrow$ Gewinnwahrscheinlichkeit

.alert[**Qualität des/der Kandidaten/in** ist eine _backdoor_]
]

--

.center[.instructions[Sie schließen die _backdoor_ indem sie auf **Z kontrollieren**]]

---

## Türen schließen

.pull-left[

```{r confounding3, echo=FALSE, fig.width=4.5, fig.height=3.35, out.width="100%"}
dagify(
  Y ~ X + Z,
  X ~ Z,
  coords = list(x = c(X = 1, Y = 3, Z = 2),
                y = c(X = 1, Y = 1, Z = 2)),
  exposure = "X",
  outcome = "Y",
  labels = c("X" = "Spenden", "Y" = "Gewinnwahrscheinlichkeit",
             "Z" = "Qualität des/der Kandidaten/in")
) %>% 
  tidy_dagitty() %>% 
  node_status() %>% 
  ggplot(aes(x = x, y = y, xend = xend, yend = yend)) +
  geom_dag_edges() +
  geom_dag_point(aes(color = status), size = 15) +
  geom_dag_text(color = "white", size = 5) +
  geom_dag_label_repel(aes(label = label), nudge_y = c(0.25, -0.25, 0.25)) +
  scale_color_manual(values = c("#FF4136", "#0074D9"),
                     na.value = "darkgreen") +
  guides(color = FALSE) +
  theme_dag()
```
]

.pull-right[
Dadurch das Sie auf die Qualität des/der Kandidaten/in kontrollieren:

- Eliminieren Sie den Effekt der Qualität des/der Kandidaten/in auf die Spenden
- Eliminieren Sie den Effekt der Qualität des/der Kandidaten/in auf die Gewinnwahrscheinlichkeit

.alert[Zusammenhang des verbleibenden Effekts der Spenden auf den verbleibenden Effekt der Gewinnwahrscheinlichkeit ist unser **kausaler Effekt** von Spenden auf Gewinnwahrscheinlichkeit.]

$\rightarrow$ Durch die Kontrolle vergleichen wir hier Kandidaten, wie wenn diese die gleiche Qualität hätten
]

---

## Kontrollieren innerhalb einer Regression

Eine Möglichkeit auf Variablen zu "kontrollieren" ist mittels einer multiplen linearen Regression:

$$Gewinnwahrscheinlichkeit = \beta_0 + \beta_1 * Spenden + \beta_2 * Qualität + \epsilon$$

Etwas weitreichendere Methoden (diese wollen wir jedoch nicht näher besprechen):

- Matching
- Stratifizierung
- Synthetische Kontrollgruppen

---

## Mediator

.pull-left[
```{r mediation-dag2, echo=FALSE, fig.width=4.5, fig.height=3.35, out.width="100%"}
dagify(
  Y ~ X + Z,
  Z ~ X,
  coords = list(x = c(X = 1, Y = 3, Z = 2),
                y = c(X = 1, Y = 1, Z = 2))
) %>% 
  ggplot(aes(x = x, y = y, xend = xend, yend = yend)) +
  geom_dag_edges() +
  geom_dag_point(color = "grey80", size = 17) +
  geom_dag_text(color = "black", size = 5) +
  theme_dag()
```
]

.pull-right[
.instructions[**X** führt zu **Y**]
  
.instructions[**X** führt zu **Z**, welches wiederum zu **Y** führt]

.question[Sollten wir für **Z** kontrollieren?]
]

---

## Mediator

.pull-left[
```{r mediation-dag3, echo=FALSE, fig.width=4.5, fig.height=3.35, out.width="100%"}
dagify(
  Y ~ X + Z,
  Z ~ X,
  coords = list(x = c(X = 1, Y = 3, Z = 2),
                y = c(X = 1, Y = 1, Z = 2))
) %>% 
  ggplot(aes(x = x, y = y, xend = xend, yend = yend)) +
  geom_dag_edges() +
  geom_dag_point(color = "grey80", size = 17) +
  geom_dag_text(color = "black", size = 5) +
  theme_dag()
```
]

.pull-right[
.instructions[**X** führt zu **Y**]
  
.instructions[**X** führt zu **Z**, welches wiederum zu **Y** führt]

.question[Sollten wir für **Z** kontrollieren?]

**Nein** $\rightarrow$ Dies würde zu einer Überanpassung des Modells führen!

.alert[Ein Teil des Effekts von **X** auf **Y** würde damit außer Acht gelassen.]
]

---

## Collider

.pull-left[
```{r collision-dag2, echo=FALSE, fig.width=4.5, fig.height=3.35, out.width="100%"}
dagify(
  Y ~ X,
  Z ~ Y,
  Z ~ X,
  coords = list(x = c(X = 1, Y = 3, Z = 2),
                y = c(X = 1, Y = 1, Z = 2))
) %>% 
  ggplot(aes(x = x, y = y, xend = xend, yend = yend)) +
  geom_dag_edges() +
  geom_dag_point(color = "grey80", size = 17) +
  geom_dag_text(color = "black", size = 5) +
  theme_dag()
```
]

.pull-right[
.instructions[**X** führt zu **Y**]
  
.instructions[**X** führt zu **Z**]

.instructions[**Y** führt zu **Z**]

.question[Sollten wir für **Z** kontrollieren?]
]

---

## Beispiel zu Collidern

.pull-left[

```{r collider3, echo=FALSE, fig.width=4.5, fig.height=3.35, out.width="100%"}
dagify(
  Y ~ X,
  Z ~ X,
  Z ~ Y,
  coords = list(x = c(X = 1, Y = 3, Z = 2),
                y = c(X = 1, Y = 1, Z = 2)),
  exposure = "X",
  outcome = "Y",
  labels = c("X" = "Größe", "Y" = "Punkte pro Spiel",
             "Z" = "Spielt in der NBA")
) %>% 
  tidy_dagitty() %>% 
  node_status() %>% 
  ggplot(aes(x = x, y = y, xend = xend, yend = yend)) +
  geom_dag_edges() +
  geom_dag_point(aes(color = status), size = 15) +
  geom_dag_text(color = "white", size = 5) +
  geom_dag_label_repel(aes(label = label), nudge_y = c(0.25, 0.25,-0.25)) +
  scale_color_manual(values = c("#FF4136", "#0074D9"),
                     na.value = "darkgreen") +
  guides(color = FALSE) +
  theme_dag()
```
]

.pull-right[

Größe $\rightarrow$ Punkte pro Spiel

Größe $\rightarrow$ Spielt in der NBA $\leftarrow$ Punkte pro Spiel

.question[Warum ist die Variable "Spielt in der NBA" ein Collider?]
]

---

## Beispiel zu Collidern

.pull-left[

```{r collider4, echo=FALSE, fig.width=4.5, fig.height=3.35, out.width="100%"}
dagify(
  Y ~ X,
  Z ~ X,
  Z ~ Y,
  coords = list(x = c(X = 1, Y = 3, Z = 2),
                y = c(X = 1, Y = 1, Z = 2)),
  exposure = "X",
  outcome = "Y",
  labels = c("X" = "Größe", "Y" = "Punkte pro Spiel",
             "Z" = "Spielt in der NBA")
) %>% 
  tidy_dagitty() %>% 
  node_status() %>% 
  ggplot(aes(x = x, y = y, xend = xend, yend = yend)) +
  geom_dag_edges() +
  geom_dag_point(aes(color = status), size = 15) +
  geom_dag_text(color = "white", size = 5) +
  geom_dag_label_repel(aes(label = label), nudge_y = c(0.25, 0.25,-0.25)) +
  scale_color_manual(values = c("#FF4136", "#0074D9"),
                     na.value = "darkgreen") +
  guides(color = FALSE) +
  theme_dag()
```
]

.pull-right[

Größe $\rightarrow$ Punkte pro Spiel

Größe $\rightarrow$ Spielt in der NBA $\leftarrow$ Punkte pro Spiel

.question[Warum ist die Variable "Spielt in der NBA" ein Collider?]

.alert[Wenn wir auf darauf kontrollieren, dass die Person in der NBA spielt, öffnen wir den zweiten Kanal, da "Spielt in der NBA" als Collider fungiert.]

.instructions[Collider blocken immer die _backdoor_, wenn auf den Collider kontrolliert wird, dann öffnen wir die _backdoor_!]
]

---

## Beispiel zu Collidern

.alert[In der Gesamtbevölkerung gibt es vermutlich schon einen Zusammenhang zwischen der Körpergröße und den Punkten pro Spiel im Basketball.]

.instructions[Im Datensatz betrachten wir jedoch nur Spieler, die in der NBA spielen und damit sowohl groß sind, als auch gut Basketball spielen können!]

```{r bulls, echo=FALSE, fig.width=6, fig.height=3.3, out.width="50%"}
#Example from Andrew Heiss: https://evalf20.classes.andrewheiss.com/content/04-content/
basketball <- read.csv(text = 'PointsPerGame,HeightInches
                          20.8,75
                          17.6,81
                          12.7,78
                          10.9,76
                          10.7,83
                          10.1,75
                          9,81
                          8.8,82
                          8.8,84
                          8.7,81
                          5.5,75
                          5.5,73
                          3.9,81
                          2.3,84
                          2.1,81
                          1.8,77
                          1,74
                          0.5,80')
ggplot(basketball, aes(x = HeightInches, y = PointsPerGame)) +
  geom_point() +
  geom_smooth() +
  labs(x = "Height in Inches",
       y = "Points Per Game",
       title = "Chicago Bulls 2009-10")
# Data from Scott Andrews at StatCrunch
```

--

- Collider können tatsächliche kausale Effekte verdecken
- Collider können scheinbar kausale Effekte erzeugen

---

## Überlegungen zu den DAGs

.alert["Big data" hilft nicht um kausale Fragestellungen zu beantworten!]

- Um kausale Fragestellungen beantworten zu können müssen wir den Datengenerierungsprozess verstehen
    - Woher stammen unsere Daten und welche Effekte hat es auf bestimmte Variablen zu kontrollieren?
- Wir müssen die institutionellen Gegebenheiten kennen um glaubwürdige Identifikationsstrategien entwickeln zu können

.instructions[DAGs können uns hier sehr gute Dienste erweisen.]
