---
title: "Koeffizienten Interpretieren"
output:
  xaringan::moon_reader:
    lib_dir: libs
    css: ["style/css/uni-ulm.css", "style/css/my-fonts.css"]
    seal: TRUE
    nature:
      highlightStyle: atelier-forest-light
      highlightLanguage: ["r", "yaml", "markdown"]
      slideNumberFormat: "" 
      highlightLines: TRUE
      countIncrementalSlides: false
      ratio: "16:9"
    includes:
      in_header: style/header.html 
#xaringan::inf_mr() #[Start Preview -> Type into console]
---

```{r setup, include=FALSE}
knitr::opts_chunk$set(echo = FALSE, results='asis', message=FALSE, warning=FALSE)
library(tidyverse)
library(stargazer)
library(skimr)

pwt <- readRDS("./data/pwt_2014.rds")
```

## Datenübersicht

Datensatz zum BIP pro Kopf (`bip`) und dem Kapitalstock pro Kopf (`k`) von 133 verschiedenen Ländern weltweit in USD für das Jahr 2014. Daten stammen aus den [Penn World Tables](https://www.rug.nl/ggdc/productivity/pwt/).

- Zudem: Dummy Variable (`dummy_k`), für jedes Land mit:

.tiny[
```{r, results='markup', render = knitr::normal_print, echo=TRUE}
pwt <- pwt %>% mutate(dummy_k = ifelse(k>mean(pwt$k),1,0),
                      dummy_k1 = ifelse(k<=quantile(pwt$k, probs = 0.25),1,0),
                      dummy_k2 = ifelse(k>quantile(pwt$k, probs = c(0.25)) & k<=quantile(pwt$k, probs = c(0.5)),1,0),
                      dummy_k3 = ifelse(k>quantile(pwt$k, probs = c(0.5)) & k<=quantile(pwt$k, probs = c(0.75)),1,0),
                      dummy_k4 = ifelse(k>quantile(pwt$k, probs = c(0.75)),1,0)) %>%
  select(country, bip, k, dummy_k, dummy_k1, dummy_k2, dummy_k3, dummy_k4)
skim(pwt) %>% yank("numeric")
```
]

---

### Linear-Linear Modell (Standardfall)

 $$y = \beta_0 + \beta_1 * x + u$$

```{r}
reg1 <- lm(bip ~ k, data=pwt)
stargazer(type = "html", reg1 ,  single.row = FALSE, header = FALSE)
```

--

Eine Erhöhung von x um eine Einheit, wird im Durchschnitt mit einer Erhöhung von $y$ um $\beta_1$ Einheiten in Verbindung gebracht.


---

### Log-Log Modell (Logarithmierte abhängige und erklärende Variable)

 $$log(y) = \beta_0 + \beta_1 * log(x) + u$$

```{r}
reg2 <- lm(log(bip) ~ log(k), data=pwt)
stargazer(type = "html", reg2 ,  single.row = FALSE, header = FALSE)
```

--

Eine Erhöhung von x um ein Prozent, wird im Durchschnitt mit einer Erhöhung von $y$ um $\beta_1$ Prozent in Verbindung gebracht.


---

### Log-Linear Modell (Logarithmierte abhängige Variable)

 $$log(y) = \beta_0 + \beta_1 * x + u$$

```{r}
reg3 <- lm(log(bip) ~ k, data=pwt)
stargazer(type = "html", reg3 ,  single.row = FALSE, header = FALSE)
```

--

Eine Erhöhung von x um eine Einheit, wird im Durchschnitt mit einer Erhöhung von $y$ um $\beta_1 *100$ Prozent in Verbindung gebracht.

---

### Linear-Log Modell (Logarithmierte erklärende Variable)

 $$y = \beta_0 + \beta_1 * log(x) + u$$

```{r}
reg4 <- lm(bip ~ log(k), data=pwt)
stargazer(type = "html", reg4 ,  single.row = FALSE, header = FALSE)
```

--

Eine Erhöhung von x um ein Prozent, wird im Durchschnitt mit einer Erhöhung von $y$ um $\frac {\beta_1}{100}$ Einheiten in Verbindung gebracht.

---

### Dummyvariable als erlärende Variable

 $$y = \beta_0 + \beta_1 * I_x+ u$$

```{r}
reg5 <- lm(bip ~ dummy_k, data=pwt)
stargazer(type = "html", reg5 ,  single.row = FALSE, header = FALSE)
```

--

Alle Beobachtungen bei denen x = 1 ist, wird im Durchschnitt mit einem höherem $y$ von $\beta_1$ Einheiten in Verbindung gebracht.

---

### Mehrere Dummyvariablen als erlärende Variable

 $$y = \beta_0 + \beta_1 * I_{x1} + \beta_2 * I_{x2} + \beta_3 * I_{x3} + u$$

.pull-left[
```{r}
reg6 <- lm(bip ~ dummy_k1 + dummy_k2 + dummy_k3, data=pwt)
stargazer(type = "html", reg6 ,  single.row = FALSE, header = FALSE)
```
]
--

.pull-right[
Alle Beobachtungen bei denen x1 = 1 ist, wird im Durchschnitt mit einem höherem/niedrigerem $y$ von $\beta_1$ Einheiten über/unter dem Basislevel in Verbindung gebracht.
]