---
title: "Benötigte Pakete mit Versionsnummern"
output: 
  html_document:
    theme: cosmo
    code_download: true
    toc: true
    toc_float: true
---

Dieses Skript geht davon aus, dass Sie bereits die neueste Version von R und R-Studio installiert haben und bisher noch keine Pakete heruntergeladen haben.

Sollten Sie bisher bereits R und R-Studio installiert haben stellen Sie sicher, dass die neueste Version installiert wurde. Für mehr Hinweise, wie das genau erreicht werden kann sollten Sie einen Blick in die Datei "Download-und-Installation.pdf" auf unserem Moodle Kurs werfen.

# Welche Pakete sollten installiert werden?

Lassen Sie diesen Code-Chunk laufen um alle für den Kurs benötigten Pakete zu installieren.
Dies kann einige Minuten dauern!

```{r, message=FALSE, eval=FALSE}
install.packages("tidyverse") # Core-Pakete des Tidyverse mit vielen für die Veranstaltung wichtigen Funktionen
install.packages("lubridate") # Datumsformate
install.packages("googleVis") # Visualisierung von Karten
install.packages("pander") # Schöner Output von deskriptiven Statistiken
install.packages("readxl") # Excel Datensätze einlesen
install.packages("haven") # Stata und andere Datensätze einlesen
install.packages("gridExtra") # Mehrere Grafiken nebeneinander
install.packages("ggthemes") # Schönere Layouts bei Grafiken
install.packages("broom") # Wandelt Regressionsoutput in Tidy Data um
install.packages("rvest") # HTMLs auslesen
install.packages("stringr") # Worte/Zeichenketten effektiver bearbeiten
install.packages("skimr") # Gut für erste deskriptive Statistiken
install.packages("gganimate") # Paket um animierte Grafiken zu erstellen
install.packages("gifski") # Erstellen von GIFs
install.packages("plotly") # Animierte Grafiken erzeugen
install.packages("ggrepel") # Paket um Beschriftungen in Grafiken besser zu setzen
install.packages("sf") # Nötig um Karten zu erstellen
install.packages("corrr") # Korrelationsmatrizen leicht erstellen
install.packages("gt") # Schöne HTML Tabellen
install.packages("kableExtra") # Schöne HTML Tabellen
install.packages("ggalt") # Schaubilder nebeneinander platzieren
install.packages("stargazer") # Schönen Regressionsoutput erzeugen
install.packages("modelsummary") # Schönen Regressionsoutput erzeugen
install.packages("RTutor",repos = c("https://skranz-repo.github.io/drat/",getOption("repos"))) # Problem Sets
```

# Versionen von R, R-Studio und der einzelnen Pakete abrufen

Bitte prüfen Sie ob alle ihre Pakete auf dem neuesten Stand sind (nutzen Sie zum Testen der Versionsnummer `sessionInfo()`, wie im folgenden `Chunk` angegeben).

```{r, message=FALSE, echo=FALSE}
library(tidyverse) 
library(lubridate) 
library(googleVis) 
library(pander)
library(knitr) 
library(readxl) 
library(haven)
library(gridExtra) 
library(ggthemes) 
library(broom) 
library(rvest) 
library(stringr) 
library(skimr)
library(gganimate)
library(plotly)
library(ggrepel) 
library(corrr)
library(ggalt)
library(sf)
library(stargazer)
library(modelsummary)
library(gt)
library(kableExtra)
library(RTutor)

x <- sessionInfo()

print(x, locale=FALSE, basePkgs = TRUE)
```

# Update der Pakete

Falls Sie die benötigten Pakete nicht in der aktuellen Version auf ihrem PC vorliegen haben, dann können Sie mit 

```{r, eval=FALSE}
update.packages()
```

ihre Pakete auf den aktuellen Stand bringen.
